【裁判字號】    92,訴,284
【裁判日期】    920410
【裁判案由】    侵權行為損害賠償
【裁判全文】
臺灣板橋地方法院民事判決  九十二年訴字第二八四號
    原      告  甲○○
    法定代理人  丙○○
    被      告  乙○○
    訴訟代理人  羅瑞洋律師
右當事人間請求損害賠償事件，本院判決如左：
    主    文
被告應給付原告新台幣肆萬零伍佰元及自民國九十二年三月五日起至清償日止按年息
百分之五計算之利息。
原告其餘之訴駁回。
訴訟費用由被告負擔十分之一，餘由原告負擔。
本判決第一項於原告以新台幣壹萬參仟元供擔保後，得為假執行；但被告如於假執行
程序實施前以新台幣肆萬零伍佰元為原告預供擔保，免為假執行。
    事    實
甲、原告方面：
一、聲明：
  １被告應給付原告新台幣（下同）二百五十七萬八千元及自起訴狀繕本送達翌日起
    至清償日止按年息百分之五計算之利息。
  ２願供擔保請准宣告假執行。
二、陳述：
  １被告於民國九十一年七月十八日至原告廟宇內砸毀觀世音菩薩神像兩尊、關帝聖
    君神像二尊、土地公神像一尊、金童及玉女神像四尊、五路財神神像一尊、木雕
    玉旨一座及光明燈座一個，被告毀棄損壞罪行，業經台灣板橋地方法院檢察署檢
    察官以九十一年度偵字第一三四一一號聲請簡易判決處刑，查前揭神像除觀世音
    菩薩、關帝聖君、金童、玉女、光明燈座各一尊是最近購入外，其他神像皆已有
    二十餘年之歷史，為原告信眾精神信仰所託；前揭神像觀世音菩薩神像兩尊每尊
    七萬元、關帝聖君神像二尊每尊七萬元、五路財神神像一尊七萬元、土地公神像
    一尊七萬元、金童及玉女神像四尊每尊一萬二千元、木雕玉旨一座二萬元、光明
    燈座一個九萬元，共計五十七萬八千元；此外，被告砸毀原告信眾二十餘年精神
    信仰所託，爰請求二百萬元精神慰撫金。為此，依民法第一百八十四條、第一百
    九十五條規定，請求被告給付如聲明所示之金額。
乙、被告方面：
一、聲明：駁回原告之訴。如受不利於判決，願供擔保請准免為假執行。
二、陳述：
  １被告患有情感性精神分裂症，起訴書及判決已認定被告於行為時已達精神耗弱之
    程度，被告已欠缺責任能力，原告依民法第一百八十四條請求，應有未當。
  ２原告應先定期催告回復原狀，始得請求金錢賠償，原告未於起訴狀說明各該物品
    受損程度，逕以購入金額請求被告賠償，且未折舊，於法有違。原告稱被告砸毀
    信眾精神所託之神像，請求被告給付慰撫金，然既係原告信眾精神所託，亦係原
    告信眾可否請求賠償之問題，與原告無關。
    理    由
一、按原告有一定之組織、名稱、事務所、目的、設有管理人及有獨立之財產，與非
    法人團體之要件相符，依民事訴訟法第四十條第三項有當事人能力。次按寺廟既
    已脫離其捐助人或信徒而有獨立財產，為達成一定目的之必要範圍內，為一切法
    律行為，擔當相當於自然人之一般社會作用，且具有為權利義務主體之社會價值
    ，已具有法人之實質要件（臺灣高等法院暨所屬法院七十五年法律座談會司法院
    第一廳研究意見參照），雖本件原告未為寺廟登記，無監督寺廟條例第六條之適
    用，惟寺廟有無向地方官署登記，其在社會上之運作並無不同，本件原告既有獨
    立之財產，僅以其未辦理寺廟登記，即謂廟內之財物受損害不得由原告請求賠償
    ，自有失公平，應認為原告得為損害賠償之請求，先予說明。
二、本件原告主張：被告於九十一年七月十八日至原告廟宇內砸毀觀世音菩薩神像兩
    尊、關帝聖君神像二尊、土地公神像一尊、金童及玉女神像四尊、五路財神神像
    一尊、木雕玉旨一座及光明燈座一個等情，為被告所是認，被告之毀損行為並經
    本院板橋簡易庭九十一年度板簡字一五一○號刑事簡易判決判處拘役伍拾玖日確
    定，復有上開神像損壞照片附於台灣板橋地方法院檢察署九十一年度偵字第一三
    四一一號偵查卷內，經調閱查明，原告之主張堪予採信。被告故意損壞原告之上
    開神像等物，致原告受有損害，應負賠償責任。被告雖辯稱：被告患有情感性精
    神分裂症，起訴書及判決已認定被告於行為時已達精神耗弱之程度，被告已欠缺
    責任能力，原告依民法第一百八十四條請求，應有未當等語。按有無侵權行為能
    力，以有無識別能力決之，識別能力為對於自己之行為不法侵害他人權利或利益
    ，有正常認識的能力。被告固於前揭偵查案件中提出診斷證明書，證明其患有情
    感上精神分裂症，惟據被告於警訊時自承「其當時，係聽到有人在耳邊說將東西
    拿起來砸，伊就將神像拿起來砸」，尚難認為被告當時係處於無意識或精神錯亂
    之程度，民法亦未規定精神耗弱不具侵權行為能力，是被告雖辯稱其當時精神耗
    弱，仍不能解免其侵權行為責任。
三、次按「負損害賠償責任者，除法律另有規定或契約另有訂定外，應回復他方損害
    發生前之原狀」「因回復原狀而應給付金錢者，自損害發生時起，加給利息」「
    第一項情形，債權人得請求支付回復原狀所必要之費用，以代回復原狀」，民法
    第二百十三條定有明文。本件原告主張上開神像等物受被告侵害，請求被告按神
    像購入時之價格賠償之，惟查上開神像等物損壞並非嚴重，有照片足憑，且業經
    原告送修，支出修復費用四萬零五百元，業據證人陳金龍證述在卷，則原告按購
    入時之價格請求賠償，即有未洽，應以回復原狀所需之修復費用為適當，又原告
    得請求被告支付回復原狀所必要之費用以代回復原狀，不必先經催告回復原狀，
    是就上開神像等物之損壞，原告得請求被告給付四萬零五百元。
四、末按慰撫金之賠償，須以人格權遭受侵害使精神上受有痛苦為要件。依民法第一
    百九十五條所定為身體、健康、名譽、自由、信用、隱私、貞操等權利被侵害，
    或其他人格法益而情節重大者，始得請求賠償。本件原告並非自然人，無人格法
    益受侵害之可言，自不能請求慰撫金，是原告此部分之請求，洵屬無據。
五、綜上，原告得請求被告賠償四萬零五百元，及自九十二年三月五日即起訴狀繕本
    送達翌日起至清償日止按年息百分之五計算之利息，逾此範圍之請求為無理由，
    應予駁回。
六、兩造陳明願供擔保，聲請宣告假執行或免為假執行，經核原告勝訴部分，合於法
    律規定，爰分別酌定相當之擔保金額宣告之；原告其餘假執行之聲請，因訴之駁
    回而失所依據，不予准許。
七、結論：本件原告之訴，為一部有理由，一部無理由，並依民事訴訟法第七十九條
    但書、第三百九十條第二項、第三百九十二條，判決如主文。
中      華      民      國    九十二    年      四      月      十      日
                                臺灣板橋地法院民事第三庭
~B法      官  陳映如
右為正本，係照原本作成。
如對本判決上訴，須於判決送達後廿日內向本院提出上訴狀
中      華      民      國    九十二    年      四      月      十      日
~B法院書記官  高玉彬


司法院資訊處製作；財團法人民間司法改革基金會備份。
